【裁判字號】    96,易,3407
【裁判日期】    970613
【裁判案由】    詐欺
【裁判全文】
臺灣高雄地方法院刑事判決              96年度易字第3407號
公  訴  人  臺灣高雄地方法院檢察署檢察官
被      告  甲○○
                      號
上列被告因詐欺案件，經檢察官追加起訴（96年度偵字第18336
號），本院依簡式審判程序，判決如下：
    主  文
甲○○幫助犯詐欺取財罪，處有期徒刑伍月，如易科罰金，以新
臺幣壹仟元折算壹日，減為有期徒刑貳月又拾伍日，如易科罰金
，以新臺幣壹仟元折算壹日。
    事  實
一、甲○○明知詐欺集團之不法份子經常利用他人存款帳戶、提
    款卡、密碼轉帳等方式，獲取不法利益，並藉此逃避執法人
    員之追查，且依其社會經驗，應有相當之智識程度可預見一
    般人取得他人之金融存款帳戶使用之行徑，常與財產犯罪所
    需有密切關連，詎仍基於幫助詐欺取財之犯意，自民國95
    年11月間某日地，以每月新臺幣（下同）30,000元之代價，
    受僱於自稱「唐界一」、本名為盧永成之成年男子（另案通
    緝中），並提供其所申辦號碼0000000000號行動電話予盧永
    成使用，由盧永成在報紙分類廣告刊登「小額銀行貸款」廣
    告，藉以取得他人金融機構帳戶存摺。嗣於96年1 月初某日
    ，辛○○、庚○○見上開報紙廣告後，乃撥打上開000000
    0000、0000000000號行動電話，與盧永成聯絡後，盧永成旋
    即指示甲○○於96年1 月6 日某時（起訴書記載「96年1 月
    初某日」應予補充），至高雄市楠梓區某處，向辛○○、庚○○收取如附表一所示帳戶之存摺、提款卡及密碼後，同時
    交付盧永成，以此方式幫助盧永成及其所屬詐欺集團成員使
    用。嗣盧永成與其所屬詐欺集團成員取得上開辛○○之帳戶
    存摺、提款卡及密碼後，乃基於意圖為自己不法所有之犯意
    聯絡，推由集團成員為下列犯行：
(一)、於96年1 月11日晚上10時許，由1 名真實姓名不詳、自稱「
    阿文」之成年男子撥打電話予丙○○，佯稱欲叫小姐須先匯
    款至指定帳戶，致丙○○陷於錯誤，依指示於同日晚上10時
    57 分 許，至某ATM 自動櫃員機，以金融卡轉帳新臺幣（下
    同）99,000元至如附表一編號1 辛○○名義之帳戶，而交付
    本人之財物，該集團成員旋即將款項提領一空。嗣因丙○○
    發覺受騙而報警處理。
(二)、於96年1 月12日某時，由1 名真實姓名不詳之成年女子撥打
    電話予壬○○，佯稱欲見面須先匯款至指定帳戶，致壬○○
    陷於錯誤，依指示同日晚上8 時58分許，至某ATM 自動櫃員
    機，以金融卡轉帳29,983元至如附表一編號2 辛○○名義之
    帳戶，而交付本人之財物，該集團成員旋即將款項提領一空
    。嗣因壬○○發覺受騙而報警處理。
(二)、於96年1 月12日上午10時許，由1 名真實姓名不詳、自稱「
    小敏」之成年女子撥打電話予丁○○，佯稱欲援交須先匯款
    至指定帳戶，致丁○○陷於錯誤，依指示於同日上午11時20
    分許，至高雄市前鎮區○○○路19號第一銀行前鎮分行ATM
    自動櫃員機，以金融卡轉帳3,000 元至如附表一編號1 所示
    辛○○名義之帳戶，而交付本人之財物，該集團成員旋即將
    款項提領一空。嗣丁○○發覺受騙而報警處理。
二、案經高雄市政府新興分局報請臺灣高雄地方法院檢察署檢察
    官偵查後追加起訴。
    理  由
一、按本案被告甲○○所犯係死刑、無期徒刑、最輕本刑為3 年
    以上有期徒刑以外之罪，其於準備程序就前揭被訴事實為有
    罪之陳述，經受命法官告知簡式審判程序之旨，並聽取其與
    公訴人之意見後，本院認無不得或不宜改依簡式審判程序進
    行之情形，爰依刑事訴訟法第273 條之1 第1 項規定，裁定
    本件由受命法官獨任進行簡式審判程序，合先敘明。
二、上揭事實，業據被告坦承不諱，核與證人辛○○、庚○○證
    述之情節大致相符，並有如附表一所示之帳戶開戶資料、交
    易資料在卷可佐。而被害人丙○○、壬○○、丁○○遭人詐
    騙，並分別轉帳匯款至如附表編號1 、2 辛○○名義之帳戶
    內等情，業據證人丙○○、壬○○、林展閎證述綦詳，並有
    上開自動櫃員交易紀錄2 紙附卷可稽，被告前開自白，核與
    真實相符，堪信為真。再按刑法上之故意，可分為直接故意
    與不確定故意（間接故意），所謂「不確定故意」，係指行
    為人對於構成犯罪之事實，預見其發生而其發生並不違背其
    本意者，刑法第13條第2 項定有明文。查個人之存摺與金融
    卡，專有性甚高，並非一般自由流通使用之物，縱需交他人
    使用，亦必基於信賴關係或特殊事由，自不可能隨意交予完
    全不相識之人任意使用，更況不肖之徒為掩飾不法行徑，避
    免執法人員之追究處罰，經常利用他人帳戶之存摺、金融卡
    及密碼轉帳或提領犯罪所得，藉以掩蓋犯罪行為之情形，業
    經新聞及電視等大眾傳播系統多所報導，政府亦宣導民眾注
    意防範，被告年逾20歲、身心健全、智識程度為一般程度之
    成年人，並非年幼無知或與社會隔絕之人，依其智識能力及
    社會生活經驗，對於其將向庚○○、辛○○收取之如附表所
    示之帳戶存摺、金融卡及密碼交予盧永成，該帳戶將有可能
    會被利用作為實行犯罪行為之工具一事應有所預見，其竟仍
    執意將所申辦之行動電話供人使用，對於他人持以犯罪之事
    實，自不違背其本意，已符合前開「不確定故意」之要件。
    本件事證明確，被告犯行，堪以認定，應依法論罪科刑。
三、按刑法上之幫助犯，係對於犯罪與正犯有共同之認識，而以
    幫助之意思，對於正犯資以助力，而未參與實施犯罪之行為
    者而言，是以，如未參與實施犯罪構成要件之行為，且係出
    於幫助之意思提供助力，即屬幫助犯，而非共同正犯。本件
    被告向庚○○、辛○○收取如附表一所示之帳戶存摺、提款
    卡、印章後，提供予他人使用，以遂行該他人詐欺取財犯行
    ，固如上述，然被告單純提供帳戶供人使用之行為，並不等
    同於向被害人施以詐術之行為，且亦無證據證明被告有參與
    前開詐欺取財犯行之構成要件行為，是揆諸前揭說明，被告
    所為，應係犯刑法第30條第1 項前段、刑法第339 條第1 項
    之幫助詐欺取財罪，依刑法第30條第2 項之規定，按正犯之
    刑減輕之。被告雖同時向辛○○、庚○○2 人收取如附表所
    示之帳戶，惟其係1 次將如附表所示之帳戶予盧永成，嗣盧
    永成所屬詐欺集團成員雖僅使用其中2 帳戶，致被告提供用
    以幫助他人犯罪之物，僅部分經實際利用為犯罪之工具，被
    告1 次提供如附表一所示9 個帳戶之單一幫助行為仍應論以
    一幫助詐欺罪。又被告提供帳戶之行為僅有1 個，犯罪集團
    成員雖分別向不同之被害人詐欺取財，然被告提供帳戶之行
    為僅有1 個，正犯之罪數並不影響被告行為之罪數，被告仍
    應認僅有1 幫助詐欺取財之行為，為單純之一罪。起訴書雖
    未記載被告提供如附表一編號1 、2 所示辛○○名義帳戶予
    詐欺集團，供該集團成員利用，向犯罪事實一之(一)至(三)所載
    之被害人詐欺取財之正犯行為，惟此部分業經公訴人當庭補
    正，附此敘明。至於起訴書所載被告向己○○、戊○○及乙○○等3 人收取如附表二所示之帳戶部分，業經檢察官撤回
    起訴，有撤回起訴書在卷可按，被告復自承該部與本件犯行
    非同時、同地交付予盧永成，則如附表二所示之帳戶既經檢
    察官撤回起訴，本院自毋庸審理，附此敘明。
四、爰審酌被告雖未實際參與詐欺取財犯行，但其提供帳戶供不
    法犯罪集團使用，不僅造成執法機關不易查緝犯罪行為人，
    嚴重危害社會治安，助長社會犯罪風氣，更造成被害人求償
    上之困難，惟念及被告犯後坦承犯行，被害人所受之損害等
    一切情狀，量處如主文所示之刑，並審酌被告專科畢業、家
    庭經濟狀況小康等情，諭知以新臺幣1,000 元折算1 日之易
    科罰金折算標準，以資懲儆。又被告前揭幫助詐欺犯行之犯
    罪時間係在96年4 月24日以前，符合中華民國96 年 罪犯減
    刑條例之規定，依法減其宣告刑二分之一，並諭知同上易科
    罰金之折算標準，以資儆懲。
據上論斷，應依刑事訴訟法第273 條之1 第1 項、第284 條之1
、第299 條第1 項前段，刑法第30條第1 項前段、第2 項、第
339 條第1 項、第41條第1 項前段，刑法施行法第1 條之1 ，中
華民國96年罪犯減刑條例第2 條第1 項第3 款、第7 條，判決如
主文。
本案經檢察官吳美齡到庭執行職務。
中    華    民    國    97    年    6     月    13    日
                  刑事第五庭    法  官  李殷君
以上正本證明與原本無異。
如不服本判決應於收受本判決後10日內向本院提出上訴書狀，並
應敘述具體理由，如未敘述上訴理由者，應於上訴期間屆滿後20
日內補提理由書狀於本院（均須按他造當事人之人數附繕本）「
切勿逕送上級法院」。
中    華    民    國    97    年    6     月    18    日
                                書記官  陳昱良
附錄本判決論罪科刑之法條：
中華民國刑法第339條
意圖為自己或第三人不法之所有，以詐術使人將本人或第三人之
物交付者，處5 年以下有期徒刑、拘役或科或併科1 千元以下罰
金。
以前項方法得財產上不法之利益或使第三人得之者，亦同。
前二項之未遂犯罰之。
（得上訴）
附表一：
┌──┬────────┬─────────┬───┐
│編號│開  戶  銀  行  │帳            號  │戶  名│
├──┼────────┼─────────┼───┤
│ 1  │第一銀行旗山分行│00000000000號     │辛○○│
├──┼────────┼─────────┼───┤
│ 2  │華南銀行楠梓分行│000000000000號    │辛○○│
├──┼────────┼─────────┼───┤
│ 3  │華南銀行        │000000000000號    │辛○○│
├──┼────────┼─────────┼───┤
│ 4  │合作金庫美濃分行│00000000000號     │辛○○│
├──┼────────┼─────────┼───┤
│ 5  │高雄旗山郵局    │00000000000000號  │辛○○│
├──┼────────┼─────────┼───┤
│ 6  │第一銀行旗山分行│00000000000號     │庚○○│
├──┼────────┼─────────┼───┤
│ 7  │華南銀行羅東分行│000000000000號    │庚○○│
├──┼────────┼─────────┼───┤
│ 8  │彰化銀行蘇澳分行│00000000000000號  │庚○○│
├──┼────────┼─────────┼───┤
│ 9  │高雄旗山郵局    │00000000000000號  │庚○○│
└──┴────────┴─────────┴───┘
附表二：
┌──┬──────────┬─────────┬───┬────────┐
│編號│開  戶  銀  行      │帳            號  │戶  名│收取帳戶時間地點│
├──┼──────────┼─────────┼───┼────────┤
│ 1  │第一銀行旗山分行    │00000000000號     │戊○○│95年12月底；高雄│
│    │                    │                  │      │縣旗山鎮某處    │
├──┼──────────┼─────────┼───┼────────┤
│ 2  │高雄旗山圓潭郵局    │00000000000000號  │同上  │同上            │
├──┼──────────┼─────────┼───┼────────┤
│ 3  │第一銀行鳳山分行    │00000000000號     │己○○│95年12月底某日；│
│    │                    │                  │      │高雄市○○路某處│
├──┼──────────┼─────────┼───┼────────┤
│ 4  │臺北富邦銀行高雄分行│000000000000號    │同上  │同上            │
├──┼──────────┼─────────┼───┼────────┤
│ 5  │國泰世華銀行新興分行│000000000000號    │同上  │同上            │
├──┼──────────┼─────────┼───┼────────┤
│ 6  │高雄新興郵局        │00000000000000號  │同上  │同上            │
├──┼──────────┼─────────┼───┼────────┤
│ 7  │第一銀行新興分行    │00000000000號     │乙○○│95年12月底某日；│
│    │                    │                  │      │高雄市○○路某處│
├──┼──────────┼─────────┼───┼────────┤
│ 8  │臺北富邦銀行高雄分行│000000000000號    │同上  │同上            │
├──┼──────────┼─────────┼───┼────────┤
│ 9  │國泰世華銀行新興分行│000000000000號    │同上  │同上            │
├──┼──────────┼─────────┼───┼────────┤
│ 10 │高雄新興郵局        │00000000000000號  │同上  │同上            │
└──┴──────────┴─────────┴───┴────────┘


司法院資訊處製作；財團法人民間司法改革基金會備份。
